【裁判字號】    99,裁,211
【裁判日期】    990128
【裁判案由】    確認土地徵收處分無效
【裁判全文】
最  高  行  政  法  院  裁  定
                                       99年度裁字第211號
聲  請  人  甲○○
上列聲請人因與相對人內政部等間確認土地徵收處分無效事件，
對於中華民國98年11月19日本院98年度裁字第2813號裁定，聲請
再審，本院裁定如下：
    主  文
再審之聲請駁回。
再審訴訟費用由聲請人負擔。
    理  由
一、按裁定已經確定，而有行政訴訟法第273條第1項第1款規定
    ：「適用法規顯有錯誤者」之事由，依行政訴訟法第283條
    規定，固得聲請再審。惟所謂「適用法規顯有錯誤」，係指
    原確定裁判所適用之法規與該案應適用之現行法規相違背，
    或與解釋判例有所牴觸者而言，至於法律上見解之歧異，聲
    請人對之縱有爭執，要難謂為適用法規錯誤，而據為再審之
    理由，有本院62年判字第610號判例可循。
二、聲請人有關確認土地徵收處分無效事件，循序提起行政訴訟
    ，為高雄高等行政法院96年度訴字第403號判決（下稱原判
    決）駁回，聲請人不服，提起上訴，經本院98年度裁字第28
    13號裁定（下稱原確定裁定）以其對原判決如何違背法令難
    認已有具體指摘，認其上訴不合法予以駁回。聲請人不服，
    本於行政訴訟法第273條第1項第1款、第13款、第14款所定
    事由，對原確定裁定聲請再審，其再審聲請意旨略謂：（一
    ）原確定裁定以行政訴訟法第249條第1項前段駁回聲請人上
    訴，惟審判長未曾定期間命聲請人補正，有違行政訴訟法第
    249條之規定。且本件上訴應補正之處，原審法院已命補正
    ，聲請人業已補正完竣。（二）本件坐落於高雄縣阿蓮鄉○
    ○段19-1、19-2地號之橋樑、道路及擋土牆，於興築時皆違
    反行為時法令。高雄縣政府認定水路上之堤頂通路為既成道
    路，已有違經濟部水資源局90年12月20日經（90）水資一字
    第09000130180號函，該函認排水路內之部分道路，不宜認
    定為「既成道路」係屬對聲請人有利且足以影響裁定之證物
    ，原確定裁定未為審酌，自屬再審之事由。高雄縣政府以該
    「道路」為目的事業向內政部提報徵收（交通事業），與先
    前之「護岸工程用地」（水利事業）之文字已有差異，亦顯
    有重大瑕疵。系爭硬體工程，已遭認違法而對外發布應拆除
    後，又於本件徵收處分時，以該違法之硬體工程為目的事業
    ，顯然違反土地法第211條規定。況聲請人依高雄縣政府89
    年8月30日府水工字第8900135379號函自認違法，而自行拆
    除系爭硬體工程，於法有據。本件徵收處分所涉之權利義務
    關係與核准基礎，於土地法第208條第2款交通事業及第4款
    水利事業係為不同事業，原確定裁定未察，有適用法規不當
    及不適用法規之情形。依最高法院95年度台上字第2333號判
    決意旨並臺灣高雄地方法院90年度國字第5號判決及臺灣高
    等法院高雄分院93年度上國易字第1號判決可知，堤頂通路
    並非既成道路，尚不成立公用地役關係，自無司法院釋字第
    400號及440號之適用可能，則本件徵收處分，依司法院釋字
    第185號解釋意旨自屬無效。原判決未就上開最高法院判決
    及相關證物為審酌，亦致始原確定裁定並有漏未斟酌之情事
    ，使聲請人受不利認定，亦存有再審事由。又本件徵收處分
    ，明顯混淆土地法第208條第2款及第4款規定，將具公聽會
    法定程序之排水護岸工程廢棄，而杜撰未經公聽會法定程序
    之「道路」用地取代之，有違司法院釋字第409號解釋意旨
    ，有重大瑕疵，原確定裁定維持原判決以本件徵收處分可隨
    意取土地法第208條中任何不經公聽會程序之目的事業之各
    款規定而為徵收，顯有不備理由與理由矛盾之情。本院94年
    度裁字第369號裁定認公法上發生侵權行為之損害賠償請求
    權，依國家賠償法第12條之規定應循民事訴訟程序辦理，但
    原確定裁定採原判決所持見解，認為徵收有效，顯與上開裁
    定互相矛盾等語。按行政訴訟法第245條規定，上訴狀內未
    表明上訴理由者，上訴人應於提起上訴後20日內提出理由書
    ；未提出者，毋庸命其補正之意旨，本院前訴訟程序未定期
    命聲請人補正違背法令之理由，於法尚無不合，並無與該案
    應適用之現行法規顯然違背，亦無與解釋判例顯有牴觸之情
    ，再審意旨所為此部分之指摘，無非係聲請人一己之歧異見
    解，依首開所述，尚與所謂適用法規顯有錯誤有間。至其餘
    再審意旨，經核無非係重述其在前訴訟程序起訴狀、上訴狀
    等之主張，並未就原確定裁定以其未具體表明原判決有如何
    之違背法令，認其上訴不合法予以駁回，究有何行政訴訟法
    第273條第1項第1款、第13款、第14款規定之再審事由及具
    體情事，有所指及，亦於法不合。是聲請人本件再審之聲請
    ，為顯無再審理由，應予駁回。
三、據上論結，本件聲請為無理由。依行政訴訟法第283條、第
    278條第2項、第104條、民事訴訟法第95條、第78條，裁定
    如主文。
中    華    民    國    99    年    1     月    28    日
                    最高行政法院第一庭
                        審判長法官  鄭  淑  貞
                              法官  曹  瑞  卿
                              法官  陳  鴻  斌
                              法官  楊  惠  欽
                              法官  胡  方  新
以  上  正  本  證  明  與  原  本  無  異
中    華    民    國    99    年    1     月    29    日
                              書記官  郭  育  玎


司法院資訊處製作；財團法人民間司法改革基金會備份。
